臺灣彰化地方法院刑事判決　　　　　　　　　　　　九十三年度易字第一一七七號
　　公　訴　人　臺灣彰化地方法院檢察署檢察官
　　被　　　告　乙○○
右列被告因違反臺灣地區與大陸地區人民關係條例案件，經檢察官聲請簡易判決處刑
（九十三年度偵字第七七０八號），本院彰化簡易庭認不宜逕依簡易判決處刑，簽移
依通常程序審理，本院判決如左：
    主  文
乙○○違反不得僱用大陸地區人民在臺灣地區從事未經許可之工作之規定，處拘役肆
拾日，如易科罰金，以參佰元折算壹日。
    事  實
一、乙○○係設於彰化縣田尾鄉○○村○○路○段二四六號之檳榔攤負責人，明知甲
    ○係大陸地區人民且為臺灣地區人民之配偶，於民國九十三年六月十八日以團聚
    名義而獲准來臺居住，於臺灣地區合法居留之期限內，未經向主管機關申請在臺
    工作之核可，竟自九十三年九月間某日起，以每日新台幣（下同）二百元之代價
    ，僱用甲○在其上址經營之檳榔攤，從事包裝及販賣檳榔之工作。嗣於同年十月
    八日十三時三十分許，甲○在上開檳榔攤販賣檳榔予客人之際為警當場查獲。
二、案經彰化縣警察局和美分局報請臺灣彰化地方法院檢察署檢察官偵查後聲請簡易
    判決處刑。
    理  由
一、訊據被告乙○○固坦承伊明知大陸人民甲○，乃以團聚名義獲准來臺居住，且不
    否認於前揭時、地為警查獲甲○在其經營之檳榔攤販賣檳榔予客人，惟矢口否認
    其有僱用之行為，辯稱：因伊有糖尿病，所以甲○至其田尾鄉住處幫忙打理家務
    ，因甲○一個月只有三千元零用錢，所以伊每日給甲○二百元車資，並供應午餐
    ，查獲當日，伊剛好上廁所，所以甲○才幫其販賣檳榔予客人云云。經查，被告
    於警詢或偵查中，始終否認曾提供工資予大陸人民甲○云云，然據甲○於偵查中
    自承，其現無工作，且其夫每月僅給予伊生活費三千元，又以甲○在臺之居所即
    彰化縣和美鎮○○里○○路九十六號至被告檳榔攤所在即彰化縣田尾鄉○○村○
    ○路○段二四六號，以公共汽車車資計算，每趟來回需花費一百六十二元，則每
    月耗費之車資，顯非三千元所能支應，被告於警、偵訊中辯稱未給予甲○工資云
    云，自與常理有違；果爾，被告於本院審理時即改稱因甲○每日至其檳榔攤幫忙
    ，所以伊每日給予甲○車資二百元，並供應午餐等語，僅仍堅持未僱用甲○云云
    ，惟觀諸甲○於本院審理時之證詞，其每日從上午九時至下午四、五時止，均至
    被告檳榔攤包檳榔、賣檳榔，則被告所稱給予之二百元，應係證人甲○之工作報
    酬即工資無誤。退步言之，縱認被告給予甲○之二百元乃貼補其之車資，惟按臺
    灣地區與大陸地區人民關係條例第十五條第四款係稱「僱用」，非如就業服務法
    對違反之行為係以「聘僱」為之，所謂之「聘僱」係指由雇主給付一定之工作報
    酬，而使員工從事其所指派之工作而言，然臺灣地區與大陸地區人民關係條例第
    十五條係用「僱用」一詞，而「留用」又係僱用他人所申請許可僱用之大陸地區
    人民，則「僱用」一詞，在文義上顯然包括聘僱（即有對價關係之勞務）及無對
    價關係而使人為其服勞務二者而言；是本件姑不論被告有無給付一定之工作報酬
    予證人甲○，惟其既使證人甲○每日至其檳榔攤從事包檳榔及賣檳榔之工作，仍
    屬僱用之行為無疑。從而，被告辯稱其未僱用證人甲○云云，自無足採信，而證
    人甲○於本院審理中證稱被告未僱用伊云云，亦為迴護之詞，當無足憑採，本件
    事證明確，被告之犯行堪以認定，應予依法論科。
二、核被告所為，係違反臺灣地區與大陸地區人民關係條例第十五條第四款不得僱用
    大陸地區人民在臺灣地區從事未經許可之工作之規定，應依同條例第八十三條第
    一項之規定處罰。爰審酌被告之品行、犯罪之動機、目的、手段及被告僱用大陸
    地區人民時間非長，所生危害非鉅暨犯後態度等一切情狀，量處如主文所示之刑
    ，並諭知易科罰金之折算標準。
據上論斷，應依刑事訴訟法第四百五十二條、第二百九十九條第一項前段，臺灣地區
與大陸地區人民關係條例第十五條第四款、第八十三條第一項，刑法第十一條前段、
第四十一條第一項前段，罰金罰鍰提高標準條例第二條，判決如主文。
本案經檢察官賴志盛到庭執行職務。
中　　　華　　　民　　　國　　　九十三　　年　　十二　　月　　三十一　　日
                                臺灣彰化地方法院刑事第二庭
                                    審判長法      官
                                          法　　　官
                                          法　　　官
右正本證明與原本無異。
如不服本判決，應於判決送達後十日內，向本院提出上訴狀( 須附繕本 )。
                                      法院書記官詹國立
中　　　華　　　民　　　國　　　九十三　　年　　十二　　月　　三十一　　日
